臺灣高等法院刑事判決　　　　　　　　95年度上訴字第3760號
上　訴　人
即　被　告　乙○○
選任辯護人　林玉芬　律師
上列上訴人因強盜等案件，不服臺灣臺北地方法院95年度訴字第
568號，中華民國95年9月7日第一審判決（起訴案號：臺灣臺北
地方法院檢察署95年度偵字第4951號），提起上訴，本院判決如
下：
    主  文
上訴駁回。
    事  實
一、乙○○前於民國八十七年間，因違反懲治盜匪條例案件，經
    台灣板橋地方法院以八十七年度訴字第八五八號判處有期徒
    刑八年確定，並於八十八年十月二十二日入監服刑，後於九
    十一年五月六日假釋出監，並於九十四年十二月十七日假釋
    期滿，假釋未被撤銷，徒刑即以執行完畢論。詎其仍不知悔
    改，基於為自己不法所有之意圖，於九十五年二月二十日上
    午十時三十分許，因見臺北市○○街一三八號二樓側邊之盥
    洗室窗戶未設鐵窗，且未緊閉，認為有機可趁，竟先爬至上
    址一樓車庫之鐵皮屋頂，再從該處攀爬踰越上述窗戶，而進
    入位在二樓之甲○○住處，並在該址客廳內搜尋財物，此時
    原本在臥室之甲○○因察覺物品掉落聲音，乃至客廳查看，
    乙○○見行竊之舉已被甲○○發覺，竟進而萌生以強暴、脅
    迫至使不能抗拒之強盜犯意，從客廳書櫃上取得甲○○所有
    、客觀上足以對人之身體生命造成威脅之美工刀一把，指向
    甲○○左胸前，對其喝令：「不要叫，回房間去，快點」等
    語，至使甲○○不能抗拒而進入臥室。乙○○又持刀對甲○
    ○喝稱：「坐在床上」，甲○○聽從指示坐下後，乙○○即
    隨手撿拾一隻襪子反綁住甲○○雙手，又以另一隻襪子塞住
    甲○○嘴巴，並用棉被將甲○○蓋住，而接續以上開脅迫、
    強暴方式致使甲○○不能抗拒，之後即搜刮臥室內之財物，
    因而取得甲○○所有之咖啡色皮包乙只（內有金融卡、健保
    卡各一張、現金新臺幣三百元、美金二十元、手錶一只）、
    SONY廠牌數位相機一台及手鍊一條等物，並自該屋大門逃逸
    。嗣經甲○○自行掙脫後報警，警方依現場留存之指紋而循
    線查獲上情。
二、案經甲○○訴由台北市政府警察局文山第二分局報告台灣台
    北地方法院檢察署檢察官偵查後起訴。
    理  由
一、訊據被告乙○○矢口否認有何前揭事實之強盜犯行，辯稱從
    未到過案發現場，扣案之美工刀上亦未採到被告指紋，而被
    害人甲○○於警詢時曾經指認案外人丁冠倫為嫌犯，可見甲
    ○○事後改認被告為嫌犯，指認過程顯有瑕疵，再被告事後
    雖傳簡訊給甲○○，但被告是擔心甲○○有所誤認，所以才
    傳簡訊云云。然查被告有於前述時、地自盥洗室窗戶進入，
    並持美工刀強取財物之事實，業經證人甲○○於檢察官偵訊
    及原審審理時分別證述詳盡。證人甲○○稱案發當天被取走
    一個小手提袋，裡面有現金新台幣三百元、手錶一支、金融
    卡一張、健保卡一張，另外還有一個SONY牌T7數位相機及一
    條CD手環。案發當時我人在房間，先聽到廁所裡面有重物掉
    落，我起身開門查看，就看到浴室浴簾被扯下來，廁所裡面
    盥洗用品掉落一地，再聽到有人開門的聲音，之後就看到嫌
    犯。嫌犯就是在庭的被告，我看到他時，我跟他在書櫃前面
    對面，我問他你是誰，為何在我家，他就從書櫃上面拿我的
    美工刀，把刀子推出來朝我左胸前約十公分處比，對我說：
    「我不認識你，你不要聲張，回房間去，快點」。因為他拿
    刀對著我，我就照他的意思做，回到房間後他叫我坐在床上
    ，他手上還拿著刀，問我有沒有金子或是珠寶等貴重物品，
    我回答我沒有，如果看到什麼他要就拿走，他拿放在地上的
    襪子反綁我的雙手，再拿另外一隻襪子塞我的嘴巴，問我手
    機在那裡，之後拿棉被蓋住我，再接著我就聽到他在我房間
    內翻東西，他搜刮房間的東西，包括床頭櫃上的手環、地上
    的錢包、電腦桌上的數位相機。在被告反綁我之前，並沒有
    取走屋內的物品。後來我有去警察局指認他，回來睡醒就看
    到他傳簡訊給我，叫我不要指認他等語詳盡（偵查卷第一五
    五至一五六頁，原審卷第一四四、一四五、一四七至一四九
    頁）。又員警至案發現場採集三十六枚指紋送驗後，僅有其
    中兩枚指紋紋線清晰，可供比對，其中在上址盥洗室窗戶屋
    外窗框採得之編號一指紋，經以人工比對及輸入指紋電腦系
    統比對結果，與檔存乙○○指紋卡之左食指指紋相符，並有
    現場勘察報告暨所附採證照片七十七張、內政部警政署刑事
    警察局九十五年二月二十四日刑紋字第0000000000號鑑驗書
    各一份在卷可稽（偵查卷第五七至六十、六六至一０九頁）
    。再觀諸上述編號三、四、八至十四、十七至三十之採證照
    片顯示，該址二樓盥洗室窗戶未設鐵窗，從一樓車庫屋頂可
    輕易攀爬入內，屋外窗戶遍布灰塵，並留下明顯手指印痕，
    而屋內盥洗室之浴簾掉落、地上有鞋痕及泥巴散落物，現場
    客廳內確有一書櫃，但無凌亂情形，而案發後美工刀係掉落
    在臥室地板，臥室內有物品遭翻動之凌亂痕跡等情，均與甲
    ○○所述之案發情節相符，顯見甲○○上開證詞係屬真實，
    堪予採信。再被告有於案發翌日持一台SONY牌T7數位相機，
    至馬志宏經營之「輔大當鋪」典當之事實，業經證人馬志宏
    於警詢及原審審理時到庭證稱其是「輔大當鋪」負責人，被
    告來我當鋪典當物品，所以才認識他。我已交付收當物品登
    記簿給警方，登記簿上九十五年二月二十一日記載的數位相
    機型號及品名，是我確認後填上去的，當天被告除了來典當
    SONY數位相機一台，還有手機一支，東西已交給警方。卷內
    的當票存根聯是我自己留存的等語明確（偵查卷第三七至三
    八頁，原審卷第一四一至一四三頁）。而依證人馬志宏提供
    之當票存根聯及收當物品登記簿記載：被告曾於九十五年二
    月二十一日典當SONY牌T7型號之數位相機一台，復有前述存
    根聯、登記簿及扣押物品目錄表各一紙附卷為憑（偵查卷第
    四十、四三頁，原審卷第一六七頁）。參酌上開相機型號恰
    與甲○○遭強盜之相機相符，由此益見上開相機即為被告強
    盜所得之財物無誤。又被告雖於警局初訊時辯稱案發當時其
    在家中睡覺，不可能到案發現場。但經被告女友楊怡貞於警
    詢時證稱：案發當天被告（早上）九時三十分就出門等語（
    偵查卷第三五頁）後，被告終於偵訊時坦承因缺錢而攀爬窗
    戶進入被害人住處，發現被害人後才持刀進入被害人臥室，
    反綁被害人而強取相機、皮包等物後離去，並將物品拿至「
    輔大當鋪」典當，其後並因害怕而傳簡訊給被害人求情等語
    明確（偵查卷第一二四至一二五頁），更於原審羈押訊問時
    再次坦承上情無誤（見原審九十五年度聲羈字第六五號卷第
    十至十二頁）。況且，被告曾於九十五年二月二十七日以0
    000000000號行動電話，發送簡訊給甲○○，內容
    為：「我求你不要指證我，我媽八十歲了，我這一關要十年
    ，我沒要傷害你的本意，我求你給我一次改過的機會，求你
    拜託了，我一時迷失，拜託給我一次自新機會」等情，亦有
    簡訊翻拍照片二張存卷可查（偵查卷第一一０頁）。而上開
    門號持機人登記為楊怡貞，楊怡貞並於警詢時證述上開門號
    係由被告持有使用，亦有和信電訊股份有限公司回函及楊怡
    貞警詢筆錄各一份附卷供參（原審卷第三一頁，偵查卷第三
    五頁），益見被告前開自白屬實。此外，復有美工刀照片二
    張（偵查卷第一五一頁）及美工刀一把扣案可資佐證，足見
    被告確有前述強盜犯行，應堪認定。至甲○○雖於第二次警
    詢時，經警提供轄區內慣竊丁冠倫照片後，指稱丁冠倫外型
    與嫌犯相似。但甲○○於警局初詢時，已明白表示嫌犯年紀
    約二七、二八歲，理平頭（略長）、單眼皮，身高約一六七
    至一七０公分、體型中等（偵查卷第二二頁）；上開外型特
    徵核與被告之年籍資料以及被告為警查獲時之外觀相符（見
    偵查卷第一一一、一一二頁照片）；再參酌警方提供予甲○
    ○指認之丁冠倫照片，又與被告之檔存照片甚為相似，有照
    片兩張在卷可考（偵查卷第一一二頁，原審卷第四九頁），
    故甲○○在第二次警詢時，指稱丁冠倫與嫌犯外貌相似，即
    無任何違常之處。再原審函請內政部刑事警察局將案發現場
    採得之指紋，與丁冠倫指紋進行比對後，該局函覆稱：調出
    本案尚未排除之編號五現場指紋1枚（即在窗框上採得、紋
    線清晰之另枚指紋），與本局檔存丁冠倫指紋卡指紋比對確
    認結果，未發現有指紋相符者，有該局九十五年七月十八日
    刑紋字第0950104445號鑑驗書一紙在卷可稽（原審卷第一三
    三頁），故本案當可排除丁冠倫涉案之可能性。況丁冠倫已
    因案經台灣士林地方法院發佈通緝中，有丁冠倫前案紀錄表
    一份附卷為憑（原審卷第一０三頁），事實上亦無法傳訊其
    到庭以供被害人指認，故被告於原審要求重新鑑定指紋，以
    及傳訊丁冠倫到庭供被害人指認，均無必要。又警方雖有採
    集扣案美工刀上之指紋，但因指紋紋線不清以致無法比對，
    有內政部警政署刑事警察局九十五年二月二十四日刑紋字第
    0000000000號鑑驗書各一份在卷可稽（偵查卷第五七頁、原
    審卷第七九頁、第八十頁），是尚難以美工刀上指紋紋線不
    清以致無法比對情事，即認被告未有前揭之犯行，被告雖稱
    其傳兩封簡訊給甲○○云云，惟經證人甲○○於原審當庭否
    認，表示被告僅傳一封簡訊（見原審卷第一四九頁）。而被
    告稱傳簡訊係怕甲○○誤會云云，亦與前揭簡訊內容顯然扞
    格不合，又被告稱其受到警員之疲勞訊問，惟查被告於檢察
    官偵查、原審調查、審理並無此抗辯，亦無積極之事證足資
    證明其此之所述與事實相符，且被告於警訊時係否認有前揭
    之犯行，有其筆錄可稽，被告所述之受到警員之疲勞訊問，
    已無可採，再被告於檢察官偵查時稱警詢所言不實，我當時
    在警察局很害怕，不敢承認，但我在路上想過，認為應該向
    檢察官坦承等（見偵查卷第一二四頁），被告於原審亦稱在
    警察局不承認是因為我當時很害怕，我女朋友已經有三個月
    身孕，當時我在警局真的很害怕，可是在到法院的路上，我
    覺得應該坦然面對，並就前揭其犯行陳述其經過等（見九五
    年度聲羈字第六五號卷第十頁至第十二頁），是被告所述受
    到警員之疲勞訊問等，並無可信，又被告請求將其指紋與案
    發現場採得之編號一之指紋再予送鑑定，將丁冠綸之指紋與
    案發現場採得之編號一之指紋送鑑定，案發現場之錄影帶予
    以勘驗，將現場遺留鞋痕與扣案鞋痕予以送鑑定，勘驗0000
    000000SIM卡等，惟查本件除被告於偵查、原審已坦白承認
    其犯行並詳細陳明其犯案之經過如前述外，並經證人即被害
    人甲○○當面指認被告無誤並明確證述其被害之經過，且在
    上址盥洗室窗戶屋外窗框採得之編號一指紋，經以人工比對
    及輸入指紋電腦系統比對結果，與檔存乙○○指紋卡之左食
    指指紋相符，並有內政部警政署刑事警察局九十五年二月二
    十四日刑紋字第0000000000號鑑驗書可證，再被害人被強盜
    之SONY牌T7數位相機一台係被告持往馬志宏經營之「輔大當
    鋪」典當之事實，業經證人馬志宏證述明確，亦有當票存根
    聯、收當物品登記簿可憑，且被告被逮捕後發送簡訊給甲○
    ○，內容為：「我求你不要指證我，我媽八十歲了，我這一
    關要十年，我沒要傷害你的本意，我求你給我一次改過的機
    會，求你拜託了，我一時迷失，拜託給我一次自新機會」等
    情，亦有簡訊翻拍照片二張存卷可查，再原審函請內政部刑
    事警察局將案發現場採得之指紋，與丁冠倫指紋進行比對後
    ，該局函覆稱：調出本案尚未排除之編號五現場指紋1枚（
    即在窗框上採得、紋線清晰之另枚指紋），與本局檔存丁冠
    倫指紋卡指紋比對確認結果，未發現有指紋相符者，有該局
    九十五年七月十八日刑紋字第0950104445號鑑驗書一紙在卷
    可稽，而其餘之指紋因紋線模糊不清，無法比對，亦經前揭
    之第0000000000號鑑驗書載明，本件事證已非常之明確，被
    告前揭之請求，核無必要，被告前揭之所辯，無非卸責之詞
    ，不足採信，本件事證明確，被告犯行堪以認定。
二、按「上訴人於行竊時，因被事主發覺，遂加暴力，使其不能
    抗拒，迨將事主擊倒勒斃，然後取財逃逸，自屬於財物未經
    入手之際，變更竊盜之犯意為強盜行為」、「強盜與竊盜，
    僅係取得財物之手段不同，而圖為不法所有，以非法方法取
    得他人財物之點，兩者並無差異。原審認定上訴人等原有之
    犯意固在行竊，但於侵入住宅後，尚未竊得財物，因被事主
    發覺，即起意行強而強取鑰匙‧‧‧其應成立強盜罪已無可
    疑」，有最高法院五十三年台上字第九八三號、二十四年上
    字第四六七三號判例可資參照。本案被告原欲行竊，經被害
    人發覺後竟持刀以強暴脅迫方式取得財物，自應論以強盜罪
    。再刑法第三百二十一條第一項第二款所謂之「其他安全設
    備」，係指除門扇牆垣以外，依通常觀念足認為防盜之一切
    設備而言，分別有最高法院四十八年台上字第一三六七號、
    四十一年台非字第三八號判例可資參照。本案被害人住處之
    盥洗室窗戶，雖兼有通風之功能，但其係密合構成牆壁之一
    部分，有卷內照片附卷為憑，則該窗戶自亦具有隔絕與防閑
    之作用，而屬安全設備，是被告自該處攀爬入內，自符合踰
    越安全設備之要件。又按刑法第三百二十一條第一項第三款
    所謂之兇器，其種類並無限制，凡客觀上足對人之生命、身
    體、安全構成威脅，具有危險性之兇器均屬之，且祇須行竊
    時攜帶此種具有危險性之兇器為已足，有最高法院七十九年
    台上字第五二五三號判例可供參照。本案被告犯案時所持之
    美工刀一把，刀片長三點五公分，刀柄長五公分，刀片係屬
    質地堅硬之金屬製品，有前述照片兩張在卷可參，自屬兇器
    無誤。故核被告所為，係犯刑法第三百二十八條之強盜罪而
    有同法第三百二十一條第一項第二、三款之情形，應依刑法
    第三百三十條第一項之加重強盜罪論處。公訴意旨另略以被
    告乙○○於九十五年二月二十日上午十時三十分許，至甲○
    ○位於台北市○○街一三八號二樓住處，自該住宅盥洗室之
    窗戶攀爬侵入欲竊取財物，因認被告另涉有刑法第三百零六
    條第一項之侵入住宅罪嫌。惟按「毀越門扇而入室行竊，其
    越入行為即屬侵入住宅，已結合於所犯加重竊盜之罪質中，
    無更行構成侵入住宅罪之理」，有最高法院二十七年上字第
    一八八七號判例可資參照。依照上開法理，本案被告踰越安
    全設備進入被害人屋內強盜之行為，侵入住宅部分亦已結合
    於加重強盜之罪質中，不另論罪，惟此部分起訴意旨認與前
    揭經起訴論罪科刑之部分有牽連犯之裁判上一罪關係，故此
    部分不另為無罪之諭知。又被告行為後，刑法業於九十四年
    二月二日修正公布部分條文，並於九十五年七月一日施行。
    依修正後刑法第二條第一項規定：「行為後法律有變更者，
    適用行為時之法律。但行為後之法律有利於行為人者，適用
    最有利於行為人之法律」，再被告有如事實欄所載之犯罪科
    刑執行情形，有被告前案紀錄表一份在卷可查，其於有期徒
    刑執行完畢後五年內，再故意觸犯本案有期徒刑以上之罪，
    不論依修正前之刑法第47條，或修正後之刑法第47條第1項
    之規定，均構成累犯，對被告而言並無有利或不利之情形，
    自不生新舊法比較之問題，依刑法第2條第1項規定，應逕依
    修正前之刑法第47條，論以累犯，並加重其刑。又修正後之
    規定係以適用行為時法為原則，被告上訴本院後，依新法第
    2條第1項規定，仍應適用行為時法，則原判決適用行為時法
    即無不當，自不構成撤銷之事由。又按被告以外之人於審判
    外之言詞或書面陳述，除法律另有規定者外，不得作為證據
    ，刑事訴訟法第一百五十九條第一項固有明文規定。惟被告
    以外之人於偵查中向檢察官所為之陳述，除顯有不可信之情
    況外，得為證據。且被告以外之人於審判外之陳述，雖不符
    刑事訴訟法第一百五十九條之一至之四之規定，惟經當事人
    於審判程序同意作為證據，法院審酌該言詞陳述或書面陳述
    作成時之情況，認為適當者，亦得為證據，復為同法第一百
    五十九條之一第二項、第一百五十九條之五第一項所明定。
    本案證人甲○○於檢察官偵訊時具結後所為之陳述，並無顯
    不可信之情況。又證人馬志宏、楊怡貞於警詢時所為之陳述
    ，經被告於原審同意作為證據，經法院審酌後亦認為適當，
    故其等於審判外之陳述，自得作為本案之證據。
三、原審以被告犯行明確，適用刑法第二條第一項前段、第三百
    三十條第一項，九十五年七月一日修正施行前刑法第四十七
    條之規定，並審酌被告有如前所述之違反懲治盜匪條例前案
    ，經科刑執行完畢後卻又再犯強盜罪，足見其未徹底悔改，
    又其係以踰越安全設備方式進入被害人屋內強盜，並持美工
    刀脅迫被害人，對於被害人之心靈及居家安全之信賴，造成
    相當大之恐懼與危害，惟其強盜所得財物之價值尚非相當高
    昂，其亦未造成被害人身體上之傷害，犯罪手段尚未具有強
    烈破壞性，以及被告犯罪後飾詞狡辯，未見悔意等一切情狀
    ，認被告乙○○意圖為自己不法之所有，攜帶兇器、踰越安
    全設備，以強暴、脅迫至使不能抗拒，而取他人之物，累犯
    ，處有期徒刑柒年陸月，扣案之美工刀一把，雖為被告犯罪
    所用之物，但非違禁物，且屬被害人所有之物，並非被告所
    有之物，爰不予沒收等，經核於法並無違誤，量刑亦屬妥適
    ，被告上訴猶否認犯行，顯不足採，是本件上訴為無理由，
    應予駁回。
據上論斷，應依刑事訴訟法第368條判決如主文。
本案經檢察官劉靜婉到庭執行職務。
中　　華　　民　　國　　96　　年　　1 　　月　　9 　　日
                  刑事第七庭  審判長法  官  陳正雄
                                    法  官  蔡光治
                                    法  官  許宗和
以上正本證明與原本無異。
如不服本判決，應於收受送達後十日內向本院提出上訴書狀，其
未敘述上訴之理由者並得於提起上訴後十日內向本院補提理由書
（均須按他造當事人之人數附繕本）。
                                    書記官  沈秀容
中　　華　　民　　國　　96　　年　　1 　　月　　15　　日
